【裁判字號】    98,易,52
【裁判日期】    980422
【裁判案由】    詐欺
【裁判全文】
臺灣臺中地方法院刑事判決                98年度易字第52號
公  訴  人  臺灣臺中地方法院檢察署檢察官
被      告  丁○○
                    （另案於臺灣彰化少年輔育院執行感化教
上列被告因詐欺案件，經檢察官提起公訴（97年度偵字第25217
號），本院判決如下：
    主      文
丁○○幫助意圖為自己不法之所有，以詐術使人將本人之物交付
，處有期徒刑參月，如易科罰金，以新臺幣壹仟元折算壹日。
    犯 罪 事 實
一、丁○○明知金融帳戶之存摺及提款卡係供自己使用之重要理
    財工具，關係個人財產、信用之表徵，並可預見一般人取得
    他人金融帳戶使用常與財產犯罪密切相關，且取得他人存摺
    之目的在於掩飾犯罪所得之財物或財產上利益不易遭人追查
    ，又對於提供帳戶雖無引發他人萌生犯罪之確信，但仍以縱
    若有人持以犯罪，亦無違反其本意之幫助詐欺之不確定故意
    ，於民國97年7 月間某日，在不詳地點，以不詳方法，將其
    所申辦之華南商業銀行臺中港路分行帳號000000000000號帳
    戶之存摺、提款卡及密碼等資料，交付予真實姓名年籍不詳
    自稱「丙○○」之成年男子，容任該「丙○○」及所屬詐欺
    集團成年成員作為詐欺取財之工具，而以此方式幫助該「丙○○」及所屬詐欺集團使用前開銀行帳戶詐騙他人匯款之用
    。嗣「丙○○」取得上開銀行帳戶資料後，即與所屬詐欺集
    團成年成員，共同基於意圖為自己不法所有之犯意聯絡，於
    97年8 月3 日晚間7 時19分許，由該詐欺集團某成年成員假
    冒奇摩拍賣網賣家客服人員，撥打電話向甲○○佯稱其先前
    購物，因電腦結帳誤設定為分期付款，需由甲○○提供郵局
    金融卡服務專線以連絡郵局取消付款云云後，再由該集團某
    成年成員假冒郵局服務人員，撥打電話向甲○○佯稱需至自
    動櫃員機取消付款等語，致使甲○○陷於錯誤，即依對方指
    示，於同年8 月3 日晚間7 時54分許，前往臺中市○○○路
    ○ 段9 號之華南商業銀行臺中港路分行，轉帳匯款新臺幣（
    下同）29,989元至丁○○上開帳戶，旋被提領一空。嗣甲○○察覺有異，而報警處理，始循線查悉上情。
二、案經彰化縣警察局鹿港分局報請臺灣臺中地方法院檢察署檢
    察官偵查起訴。
    理  由
一、按被告以外之人於審判外之言詞或書面陳述，除法律有規定
    者外，不得作為證據，刑事訴訟法第159 條固定有明文，惟
    被告以外之人於審判外之陳述，雖不符同法第159 條之1 至
    之4 規定，而經當事人於審判程序同意作為證據，法院審酌
    該言詞陳述或書面陳述作成時之情況，認為適當者，亦得為
    證據。又當事人、代理人或辯護人於法院調查證據時，知有
    第159 條第1 項不得為證據之情形，而未於言詞辯論終結前
    聲明異議者，視為有前項之同意，此亦據同法第159 條之5
    規定明確。查本案所引用之證據，其中傳聞證據部分，縱無
    刑事訴訟法第159 條之1 至第159 條之4 或其他規定之傳聞
    證據例外情形，亦因被告及檢察官或同意可作為證據使用，
    或未聲明異議，依刑事訴訟法第159 條之5 第1 項、第2 項
    之規定，本院審酌該證據作成之情況，並無不當，認以上揭
    文書作為證據，應屬適當。則依刑事訴訟法第159 條之5 第
    1 項之規定，有證據能力。
二、訊據被告丁○○固坦承有於上揭時、地將上開帳戶之存摺、
    提款卡及密碼等資料交付予「丙○○」之事實，惟矢口否認
    有何幫助詐欺之犯意，辯稱：伊係經由朋友介紹認識「丙○○」，借出上開帳戶存摺等資料時與「丙○○」認識約半年
    之久，「丙○○」需要帳戶做薪資轉帳，但他的身分證被他
    父母扣留無法申辦帳戶，伊才將上開帳戶存摺等資料借給「
    丙○○」使用，交付存摺等資料時並無他人在場，伊不知「
    丙○○」將該存摺等資料作為詐騙集團工具，直到彰化警察
    局通知伊去做筆錄時才知悉，伊無幫助詐欺取財之犯意云云
    。經查：
  (一)被告之上開帳戶，確為其本人親自所開立之帳戶，且被害人
    甲○○於上揭時間遭詐欺取財集團詐騙，而將29,989元款項
    匯入被告之上開帳戶乙節，業經證人即被害人甲○○於警詢
    中證述甚詳〈見警卷第1 至3 頁），並有彰化縣警察局鹿港
    分局鹿港派出所受理詐騙帳戶通報警示簡便格式表、金融機
    構協助受詐騙民眾通知疑似警示帳戶通報單、金融機構聯防
    機制通報單及內政部警政署反詐騙案件紀錄表各1 份、被害
    人之自動櫃員機匯款資料1 張、被告上開帳戶之客戶登錄單
    、存款往來明細表各1 份在卷可稽（見警卷第4 至12頁），
    堪認被告之上開帳戶確遭不詳之詐欺取財集團使用於詐欺取
    財無疑。
  (二)被告固以前揭情詞置辯，然並未提出任何資料以為佐證，且
    被告於偵查中辯稱：伊是在補發提款卡後過1 、2 天，在臺
    中市○○路與五權路交岔口將存摺及提款卡借給「丙○○」
    ，密碼寫在紙上放在提款卡套子後面一起交給他，伊並未告
    知「丙○○」密碼在裡面，伊不知道丙○○家住何處，伊將
    該存摺等資料交給「丙○○」時，伊朋友郭謙儒在場可以證
    明，後來銀行寄通知給伊才知道帳戶有問題，伊打電話問「
    丙○○」，但他不接電話等語（見偵查、卷第17、18頁）；
    於本院準備程序中改稱：伊於97年10月間遇到「丙○○」時
    有向他要帳戶存摺等資料，當時伊還不知道帳戶被詐欺集團
    拿去作為詐欺取財之工具云云（見本院卷第15頁），核與被
    告於本院審理中辯稱交付上開存摺等資料時無人在場，經警
    察通知後才知被詐騙集團拿去使用，伊沒有住家裡，不知銀
    行有無通知伊帳戶有問題，也不知道「丙○○」住處云云，
    大相逕庭，是被告上開所辯反覆無據，已難採信。
  (三)又衡以常情，一般人縱係出於朋友情誼提供帳戶給他人使用
    ，對於此種專屬性甚高之金融機構存摺及提款卡等資料，常
    人莫不小心以對，往往僅願出借予熟識之親友或於交付之前
    對持有者之個人資料、行蹤、動向均有一定程度之了解後，
    始願交付，然被告與「丙○○」僅經由朋友介紹認識約半年
    ，被告全然不知「丙○○」是否為真名、其住所、聯絡電話
    ，甚且被告迄至本院最後審理期日，尚且無法提供任何與「
    丙○○」有關之線索或訊息以供本院查證，則被告於此情形
    下率爾將其上開帳戶存摺、提款卡及提款密碼交付予其無法
    掌握行蹤、動向之人，對該人如何使用其帳戶資料，已無從
    控管，實與一般常情有悖。被告與「丙○○」相識不深，甚
    且不知其年籍資料、行蹤，被告又如何能確信素昧平生之「
    丙○○」不會將該等帳戶資料用於非法用途？再參以近年來
    利用人頭帳戶以行詐騙或恐嚇取財之事時有所聞，報章雜誌
    及新聞均多所宣導，是避免此等專屬性甚高之金融帳戶被不
    法行為人利用為詐財之工具，應係一般生活認知所易於體察
    之常識，則茍見他人不自己申辦金融帳戶，反係蒐集不特定
    人之金融帳戶使用，衡情應當可預見收集之金融帳戶乃可能
    被利用為與財產有關之犯罪工具，且被告交付帳戶資料時已
    年滿19歲，國中畢業即行就業，已有社會閱歷，對此自難諉
    為不知或無從預見。是被告縱使並不確知所提供之帳戶，係
    遭「丙○○」及所屬詐欺集團成年成員用以對被害人詐欺取
    財，亦無法確知「丙○○」及所屬詐欺集團成員係以何種方
    法於何時地為詐欺取財之具體內容，惟對於其所提供之上開
    帳戶，將遭人作為詐欺取財犯行所得財物匯入及提領之工具
    使用，應有概括之認識，且可預見其發生，被告竟同意提供
    自己帳戶供無信賴關係之「丙○○」使用，顯對帳戶係供取
    得帳戶之「丙○○」作為不法犯罪所得之用，亦不違背其本
    意，且伊無確信帳戶不致遭利用為犯罪之用，仍將帳戶交付
    ，足認被告本案係基於幫助犯罪之不確定故意，而有幫助詐
    欺取財之犯行，洵堪認定。
  (四)綜上所述，本件事證已臻明確，被告所辯顯係脫卸之詞，不足
    採信，其犯行應堪認定。
三、按刑法上之幫助犯，係對於犯罪與正犯有共同之認識，而以
    幫助之意思，對於正犯資以助力，而未參與實施犯罪之行為
    者而言，最高法院著有75年度臺上字第1509號、84年度臺上
    字第5998號及88年度臺上字第1270號判決意旨可供參照。是
    以，如未參與實施犯罪構成要件之行為，且係出於幫助之意
    思提供助力，即屬幫助犯，而非共同正犯。本件被告提供上
    開帳戶存摺等資料予真實姓名年籍不詳自稱「丙○○」之成
    年人及所屬之詐騙集團使用，使某詐騙集團成員得基於詐欺
    取財之犯意而向被害人甲○○詐取財物，遂行其詐欺取財之
    犯行，係對於詐騙集團成員遂行詐欺取財犯行，資以助力，
    揆諸上開判決意旨，自應成立幫助詐欺取財罪。是核被告所
    為，係犯刑法第30條第1項、刑法第339條第1項幫助詐欺取
    財罪。又被告幫助他人犯罪，應依刑法第30條第2項規定，
    按正犯之刑減輕之。審酌被告將銀行帳戶存摺等資料交付他
    人使用，助長他人犯罪，增加被害人尋求救濟及治安機關查
    緝犯罪之困難，危害被害人財產安全及社會治安，兼衡被告
    於行為當時甫滿19歲，思慮欠週，及其素行、犯罪手段、及
    被害人遭詐騙金額為29,989元，所受損害尚非巨大，與被告
    犯後否認犯行，毫無悔意等一切情狀，量處如主文所示之刑
    ，並斟酌本件犯罪情節之輕重，及被告之資力、智識程度等
    情，諭知以新臺幣1,000元折算1日之易科罰金折算標準，以
    資懲儆。
據上論結，應依刑事訴訟法第299 條第1 項前段，刑法第339 條
第1 項、第30條第1 項、第2 項、第41條第1 項前段，刑法施行
法第1 條之1 第1 項、第2 項前段，判決如主文。
本案經檢察官乙○○到庭執行職務。
中    華    民    國    98    年    4    月    22    日
              刑事刑十四庭審判長法  官  江奇峰
                                法  官  郭書豪
                                法  官  廖純卿
以上正本證明與原本無異。
如不服本判決應於收受送達後10日內向本院提出上訴書狀，並應
敘述具體理由；其未敘述上訴理由者，應於上訴期間屆滿後20日
內向本院補提理由書（均須按他造當事人之人數附繕本）「切勿
逕送上級法院」。
                                書記官  童秉三
中    華    民    國    98    年    4    月    22    日
附錄論罪科刑法條：
中華民國刑法第339條
（普通詐欺罪）
意圖為自己或第三人不法之所有，以詐術使人將本人或第三人之
物交付者，處5年以下有期徒刑、拘役或科或併科1千元以下罰金
。
以前項方法得財產上不法之利益或使第三人得之者，亦同。
前二項之未遂犯罰之。


司法院資訊處製作；財團法人民間司法改革基金會備份。
